【裁判字號】    92,交聲,740
【裁判日期】    920728
【裁判案由】    違反道路交通管理處罰條例聲明異議
【裁判全文】
臺灣臺北地方法院交通事件裁定                    九十二年度交聲字第七四０號
    異  議  人
    即受處分人  甲○○  男  二.
右列異議人即受處分人因違反道路交通管理處罰條例案件，對於台北市交通事件裁決
所中華民國九十二年六月六日所為之處分（原處分案號：北市裁三字第車裁二二─一
Ａ四一三○八七、北市裁三字第裁二二─一Ａ0000000、北市裁三字第裁二二
─一ＡＹ0000000、北市裁三字第車裁二二─一ＡＹ0000000號），聲
明異議，本院裁定如左：
    主  文
原處分均撤銷。
甲○○不罰。
    理  由
一、本件原處分機關認異議人即受處分人甲○○所有車牌號碼ＳＫＷ─七四○號重型
    機車，因違規停放在台北市○○街○段九十巷八弄劃有紅線之交岔路口十公尺內
    路段，經台北市停車管理處交通助理員林銘廷及台北市政府警察局萬華分局武昌
    街派出所警員徐水清分別於民國九十二年四月二十一日十三時五分許、九十二年
    四月二十五日十一時三十五分許、九十二年四月二十五日十五時四十三分許、九
    十二年四月二十七日九時四十一分許發覺並當場拍照後，以受處分人有違規停車
    情事，逕行掣單舉發（台北市政府交通局舉發違反道路交通管理事件通知單《北
    市交停字第一Ａ四一三○八七、一Ａ0000000號、本市警交大字第ＡＹ0
    000000、ＡＹ0000000號》）。案經受處分人於應到案日期前提出
    申訴，經原處分機關調查結果，於九十二年六月六日，均依違反道路交通管理處
    罰條例第五十六條第一項第一款規定，各裁處受處分人新台幣（下同）六百元罰
    鍰（案號：北市裁三字第車裁二二─一Ａ四一三○八七、北市裁三字第裁二二─
    一Ａ0000000、北市裁三字第裁二二─一ＡＹ0000000、北市裁三
    字第裁二二─一ＡＹ0000000號）。
二、按法院受理有關交通事件，準用刑事訴訟法之規定，道路交通管理處罰條例第八
    十九條前段定有明文。參諸最高法院七十六年台上字第四九八六號判例所示：「
    認定犯罪事實所憑之證據，雖不以直接證據為限，間接證據亦包括在內，然而無
    論直接證據或間接證據，其為訴訟上之證明，須於通常一般之人均不致有所懷疑
    ，而得確信其為真實之程度者，始得據為有罪之認定，倘其證明尚未達到此一程
    度，而有合理之懷疑存在而無從使事實審法院得有罪之確信時，即應由法院為諭
    知被告無罪之判決」意旨，法院於審理行為人違反道路交通管理處罰條例案件，
    當踐行完畢調查證據之程序後，為事實之認定時，如就原處分機關所認定之行為
    人違規之事實仍有合理之訴訟上懷疑，而無法確信行為人確有該當於道路交通管
    理處罰條例各該處罰條文之構成要件事實者，即應依訴訟上之待證事實「倘有懷
    疑，則從被告之利益作解釋」（in dubi opro reo）之證據法則，為有利於受處
    分人之認定，核先敘明。
二、訊據受處分人雖不否認於右揭停放在台北市○○街○段九十巷八弄路段劃有紅線
    之車牌號碼ＳＫＷ─七四○號重型機車，為其所有之事實，惟堅決否認有何原處
    分機關所指之違規停車之行為，辯稱：伊所有上開機車於九十二年三月初即已失
    竊，並向派出所員警報案，孰知竟自九十二年四月底陸續接獲舉發違反道路交通
    管理事件通知單指稱在交岔路口十公尺內違規停車，經循通知單及採證照片至現
    場尋獲機車後，台北市政府警察局萬華分局武昌街派出所始於九十二年五月五日
    開立車輛協尋證明單等語。
三、經查，本件受處分人因涉在上開劃設紅線之交岔路口十公尺內路段違規停車，經
    原處分機關裁處之行政罰鍰，合計不過二千四百元。倘事實上無機車失竊之事實
    ，向警察機關申告，一旦查明所申告之被竊情節出於虛構杜撰，依法須擔負刑法
    第一百七十一條第一項未指定犯人誣告罪之刑責，其法定本刑為一年以下有期徒
    刑、拘役或銀元三百元以下罰金。兩相較之，除非受處分人係屬至愚，否則衡情
    當無為區區二千四百元，干冒誣告刑責，挑戰國家刑罰權之理。既無積極反證足
    令人確信受處分人所指機車失竊一節，係屬子虛，而現今臺灣之生活環境，竊取
    機車代步之案件，又確實屢見不鮮，參諸前揭說明，自應為有利於受處分人之認
    定。況受處分人所辯上開機車失竊一節，業經證人即受處分人之妻陳宜萱於本院
    調查中證述在卷（見本院九十二年七月十四日訊問筆錄第六頁）。此外，並有車
    輛竊盜車牌失竊資料個別查詢報表─查詢車輛認可資料及台北市政府警察局萬華
    分局車輛尋獲證明單各一紙在卷足憑。堪信受處分人所指機車失竊一節，應非虛
    妄。
四、按道路交通管理處罰條例關於車輛所有人之處罰，以應歸責於車輛所有人者為限
    ，處罰車輛所有人。道路交通管理處罰條例第八十五條第三項定有明文。既無證
    據足以反證受處分人上開機車違規停放一事，可歸責於受處分人，依法尚不得僅
    以受處分人為機車所有人，遽令擔負上開規停車之行政處罰。原處分機關忽略在
    績效考量下，警察機關對於車輛失竊案件，非無迴避以正式立案方式，減輕限期
    破案壓力之特殊情形，僅以台北市事證府警察局萬華分局所出具車輛尋獲證明書
    上報案日期為九十二年五月五日，遽指受處分人所辯機車失竊一情不實，並對受
    處分人為前開裁罰，參諸前揭說明，難認允當。本件受處分人異議為有理由，應
    由本院將原處分均撤銷，改諭知受處分人不罰，以資適法。
據上論斷，應依道路交通案件處理辦法第二十條前段，裁定如主文。
中    華    民    國     九十二       年      七      月     二十八     日
                                      臺灣臺北地方法院交通法庭
                                          法  官  吳  秋  宏
右正本證明與原本無異。
如不服本裁定，應於送達後五日內，向本院提出抗告狀。
                                          書記官  林  碧  華
中    華    民    國     九十二     年        七      月     二十八      日


司法院資訊處製作；財團法人民間司法改革基金會備份。
